臺灣屏東地方法院刑事判決　　　　　　　95年度訴字第1137號
公　訴　人　臺灣屏東地方法院檢察署檢察官
被　　　告　甲○○
上列被告因違反毒品危害防制條例案件，經檢察官提起公訴（95
年度毒偵字第1009號），被告於本院準備程序中就被訴事實為有
罪之陳述，經本院合議庭裁定由受命法官獨任依簡式審判程序審
理，判決如下：
    主  文
甲○○連續施用第一級毒品，累犯，處有期徒刑壹年陸月，扣案
之第一級毒品海洛因壹包（淨重零點貳柒公克、包裝重零點柒捌
公克）沒收銷燬之，空注射針筒貳支沒收；又施用第二級毒品，
累犯，處有期徒刑拾月。應執行有期徒刑貳年貳月，扣案之第一
級毒品海洛因壹包（淨重零點貳柒公克、包裝重零點柒捌公克）
沒收銷燬之，空注射針筒貳支沒收。
    事  實
一、甲○○前於民國83年間，因違反肅清煙毒條例案件，經本院
    83年度第171 號判處應執行有期徒刑3 年8 月確定，雖經假
    釋出監，嗣經撤銷假釋，其殘刑（刑期3 年6 月5 日）甫於
    93 年3月22日執行完畢。又於89年間，因施用毒品案件，經
    本院以89年度毒聲字第946 號裁定送觀察勒戒後，認有繼續
    施用毒品傾向，再經本院以89年度毒聲字第1238號裁定令入
    強制戒治處所施以強制戒治，後因戒治成效良好，經該院以
    89 年 度毒聲字第2341號裁定停止強制戒治，嗣於90年5 月
    14日保護管束期滿執行完畢，由臺灣屏東地方法院檢察署檢
    察官於90年5 月29日以90年度戒毒偵字第169 號為不起訴處
    分確定。詎其仍未戒除毒癮，竟又於強制戒治執行完畢5 年
    內，基於施用第一級毒品海洛因之概括犯意，自95年4 月間
    起，至同年6 月9 日7 時許，在坐落屏東縣長治鄉○○段
    0468 號 地號土地上之農舍內，以將毒品海洛因稀釋後注入
    針筒，再注射血管之方式，連續施用第一級毒品海洛因多次
    ，平均每2 、3 日施用1 次；另基於施用第二級毒品甲基安
    非他命之犯意，於95年6 月5 日17時許，在上開農舍，以將
    毒品甲基安非他命置於吸食器內，下方點火加熱燒烤，再以
    口鼻吸食蒸發氣體之方式，施用第二級甲基安非他命1 次。
    嗣於95 年6月9 日12時55分許，為警持搜索票在上開農舍查
    獲，並扣得第一級毒品海洛因1 包（淨重0.27公克、包裝重
    0.78公克），及其所有、且預備供施打海洛因所用之空注射
    針筒2 支。
二、案經屏東縣憲兵隊移送臺灣屏東地方法院檢察署檢察官偵查
    起訴。
    理  由
一、本件被告甲○○所犯係死刑、無期徒刑、最輕本刑為3 年以
    上有期徒刑以外之罪，其於本院準備程序中就被訴事實為有
    罪之陳述，經本院合議庭裁定由受命法官獨任依簡式審判程
    序，先予敘明。
二、上揭事實，訊據被告於本院審理中坦承不諱，而被告為警查
    獲經採尿送鑑定結果，確呈嗎啡、甲基安非他命陽性反應，
    有憲兵司令部刑事鑑識中心鑑驗通知書在卷可稽，此外，復
    有疑似毒品海洛因之白粉1 包、及被告所有，且預備供施用
    毒品海洛因所用之注射針筒2 支扣案可佐。又上開扣案物品
    ，經送請專業機構鑑定結果，白粉1 包，確屬第一級毒品海
    洛因（淨重0. 27 公克、包裝重0.78公克），注射針筒2 支
    ，則驗無毒品反應，各有法務部調查局95年7 月10日調科壹
    字第240004225 號鑑定通知書、高雄醫學大學附設中和紀念
    醫院檢驗報告附卷可按，是被告之自白，應與事實相符，堪
    予採信。被告前於89年間，因施用毒品案件，經本院以89年
    度毒聲字第946 號裁定送觀察勒戒後，認有繼續施用毒品傾
    向，再經本院以89年度毒聲字第1238號裁定令入強制戒治處
    所施以強制戒治，後因戒治成效良好，經該院以89年度毒聲
    字第2341號裁定停止強制戒治，嗣於90年5 月14日保護管束
    期滿執行完畢，由臺灣屏東地方法院檢察署檢察官於90年5
    月29日以90年度戒毒偵字第169 號為不起訴處分確定，有卷
    附臺灣屏東地方法院檢察署刑案資料查註紀錄表、同署全國
    施用毒品案件紀錄表、臺灣高等法院被告前案紀錄表在卷可
    考，是本件被告所為施用第一級、第二級毒品犯行，自應依
    法論科。
三、論罪科刑：
  (一)按行為後法律有變更者，適用行為時之法律。但行為後之法
    律有利於行為人者，適用最有利於行為人之法律，刑法第2
    條第1 項定有明文，茲因刑法業於94年2 月2 日經修正公布
    ，並於95年7 月1 日施行，故關於新舊法之比較適用，茲詳
    述如下：
  1.刑法修正後，關於第56條連續犯之規定業經刪除，此刪除雖
    非犯罪構成要件之變更，但顯已影響行為人刑罰之法律效果
    ，自屬法律有變更。茲因被告先後多次施用第一級毒品犯行
    ，依修正前刑法第56條規定僅論以1 罪，然依修正後法律規
    定，均應論以數罪，故經比較新、舊法結果，認適用修正前
    之刑法第56條規定，就施用第一級毒品部分論以連續犯，對
    被告較為有利。
  2.次關於定應執行刑部分，係於量刑後始應決定之事項，則自
    無從與量刑前所應適用之法律一併綜合比較。故此時縱有分
    別依新舊法而為適用之情形，亦無不當或不法。查修正前刑
    法第51條第5 款規定「數罪併罰，宣告多數有期徒刑者，於
    各刑中之最長期以上，各刑合併之刑期以下，定其刑期。但
    不得逾20年。」，修正後則為「宣告多數有期徒刑者，於各
    刑中之最長期以上，各刑合併之刑期以下，定其刑期。但不
    得逾30年」，故經比較新舊法結果，修正後規定顯較不利於
    被告，本件仍應適用修正前刑法第51條第5 款規定其應執行
    之刑。
  3.另本件論罪所適用之刑法第47條法文規定雖有修正，然於新
    舊法於本案適用之結果，處罰之輕重並無不同，該修正非屬
    刑法第2 條之「法律變更」情形，自無新舊法比較適用之問
    題，應依一般法律適用原則，適用裁判時法（最高法院95年
    度第21次刑事庭會議決議參照），附此敘明。
  (二)按海洛因、甲基安非他命分別係毒品危害防制條例所定之第
    一級毒品、第二級毒品，均不得非法施用，是核被告所為，
    係犯毒品危害防制條例第10條第1 項、第2 項之施用第一級
    毒品、施用第二級毒品罪。被告為施用毒品海洛因、甲基安
    非他命而分別持有毒品之低度行為，已為其施用之高度行為
    所吸收，不另論罪。被告多次施用毒品海洛因之犯行，時間
    緊接，方法相同，觸犯構成要件相同之罪，顯係基於概括犯
    意反覆為之，為連續犯，各應依修正前刑法第56條規定論以
    1 罪，並加重其刑。被告於本院審理中自白其連續施用毒品
    期間迄至95年6 月9 日之部分未經起訴（起訴書僅論至同年
    6 月6 日），然與起訴部分具有連續犯之裁判上一罪關係，
    本院自應併予審理。被告前於83年間，因違反肅清煙毒條例
    案件，經本院83年度第171 號判處應執行有期徒刑3 年8 月
    確定，雖經假釋出監，嗣經撤銷假釋，其殘刑（刑期3 年6
    月5 日）甫於93年3 月22日執行完畢，有臺灣屏東地方法院
    檢察署刑案資料查註紀錄表、臺灣高等法院被告前案紀錄表
    在卷可考，其於有期徒刑執行完畢5 年內故意再犯本件有期
    徒刑以上之2 罪，均屬累犯，各應依刑法第47條第1 項規定
    加重其刑，並就施用第一級毒品部分遞予加重之。爰審酌被
    告前有煙毒、麻藥、槍砲、竊盜等多項前科，且歷經戒斷毒
    品之保安處分程序（參見前揭紀錄表），仍未徹底戒絕毒癮
    ，顯見其意志不堅，亦無悔改之決心，有違政府制定毒品危
    害防制條例之立法美意及犯後之態度等一切情狀，分別量處
    如主文所示之刑，並定其應執行之刑。扣案之第一級毒品海
    洛因1 包（淨重0.27公克、包裝重0.78公克），為查獲之毒
    品（包裝袋部分，因與毒品無法析離，應整體視為毒品），
    應依毒品危害防制條例第18條第1 項前段之規定，併予宣告
    沒收銷燬之。其餘扣案之空注射針筒2 支，業據被告自承：
    為其所有且預備供施用毒品海洛因所用等語在卷，爰從屬主
    刑之法律適用，依修正前刑法第38條第1 項第2 款規定，併
    予宣告沒收。
四、公訴意旨另以：
  (一)本件被告除有上開經論罪科刑之施用毒品甲基安非他命1 次
    犯行外，尚自95年4 月間某日起，以每2 、3 日施用1 次之
    頻率，連續施用毒品甲基安非他命多次等語。
  (二)按犯罪事實應依證據認定之，無證據不得認定犯罪事實；又
    被告之自白，不得作為有罪判決之唯一證據，仍應調查其他
    必要之證據，以察其是否與事實相符，刑事訴訟法第154 條
    第2 項、第156 條第2 項分別定有明文。申言之，被告之自
    白，應以補強證據擔保其真實性；亦即以補強證據之存在，
    藉之限制自白在證據上之價值。而所謂補強證據，則指除該
    自白本身外，其他足資以證明自白之犯罪事實確具有相當程
    度真實性之證據而言。雖其所補強者，非以事實之全部為必
    要，但亦須因補強證據與自白之相互利用，而足使犯罪事實
    獲得確信者，始足當之（最高法院74年台覆字第10號判例參
    照）。
  (三)公訴意旨所指被告另有多次施用毒品甲基安非他命之犯行，
    無非係以被告於偵查中之自白及前揭尿液檢驗報告為據，然
    被告於偵查中雖供稱：伊自95年4 月間起即有施用毒品甲基
    安非他命，最後1 次是95年6 月5 日晚上等語，然於警詢、
    本院審理中均堅稱：伊僅於95年6 月5 日施用甲基安非他命
    1 次等語，故其於偵查中之自白，是否屬實，已有可疑；其
    次，人體施用甲基安非他命後代謝之情形，因受施用劑量、
    施用方式、個人體質及其代謝情況等因素各異，惟大抵而言
    ，一般可檢出之最長時間為1 至5 日（卷附行政院衛生署管
    制藥品管理局91年9 月23日管檢字第109652號函參照），故
    而前揭卷附尿液檢驗報告，僅能證明被告曾於採尿前回溯5
    日內，確有施用毒品甲基安非他命（故得作為論罪科刑部分
    之直接證據），然關於施用之次數、確切之時間及採尿前5
    日以前之時間，被告是否確有吸食毒品甲基安非他命犯行，
    則無從率以認定，自難徒憑被告於偵查中之唯一自白為此部
    分事實認定之依據，惟公訴人既以修正前刑法連續犯之裁判
    上一罪起訴，本院爰不另為無罪之諭知，附此敘明。
據上論斷，應依刑事訴訟法第273 條之1 第1 項、第299 條第1
項前段，毒品危害防制條例第10條第1 項、第2 項、第18條第1
項前段，刑法第2 條第1 項前段、第11條、刑法第56條（修正前
）、第47條第1 項、第51條第5 款（修正前）、第38條第1 項第
2款（修正前） ，判決如主文。
本案經檢察官靳隆坤到庭執行職務。
中    華    民     國   96     年    1     月   22    日
                          刑事第四庭  法  官  劉敏芳
以上正本證明與原本無異。
如不服本判決應於收受本判決送達後十日內向本院提出上訴書狀
，其未敘述上訴理由者，並得於提起上訴後十日內向本院補提理
由書狀（均須按他造當事人之人數附繕本）「切勿逕送上級法院
」
中   華    民     國     96    年    1    月    22    日
                                      書記官  許倬維
附錄本案論罪法條：
毒品危害防制條例第10條
施用第一級毒品者，處 6 月以上 5 年以下有期徒刑。
施用第二級毒品者，處 3 年以下有期徒刑。
